# 请教“仓单贸易总额法 /净额法确认收入”问题

提问人：jy03657116 时间：2021-03-26 18:55:19
背景：A公司是金属行业的生产+贸易型企业，生产产品主要是铁、铜，贸易包括各类大宗金属（铁、铜、铝）等。
A公司的贸易业务主要为“仓单贸易”，即实物存储在第三方仓库，无实物流转，采购和销售均已“仓单”的转移（或者销售方和仓储方签发的货权转移凭证的转移）来实现，仓单代表提货权（即标的货物的所有权），“仓单”转移，标的物所有权转移。
仓单与实物有对应关系，A公司取得仓单（或者销售方和仓储方签发的货权转移凭证）后，有权从仓储方提取对应的标的货物；也有权利向客户销售，将仓单（或者销售方和仓储方签发的货权转移凭证）转移给客户，交易对价由A公司和客户协商确定，但由于大宗贸易市场价格比较透明，这种业务毛利率通常很低，A公司自主定价空间很小。
A公司通过贸易业务采购的大宗金属均直接对外销售，将仓单（或者销售方和仓储方签发的货权转移凭证）转移给客户，没有提货用于继续生产、深加工的。
问题：
A公司在上述“仓单贸易”业务中，采用总额法还是净额法确认收入？如何从新收入准则相关条款得到这个结论？
还请陈版和各位版友赐教！！

回答人：chenyiwei
这类业务在实务中多数应采用净额法。
采购和销售两个合同均为简单的制式合同，条款都相当简略，又往往是同一天与上下游分别签合同，作为判断主要责任人和代理人的信息尚不充分。因此很多情况下不能仅仅依据对合同条款的分析确定其是否为代理人。
与单笔交易的购销合同相比，应当更关注被审计单位与其上家或下家签订的框架协议，其中对交易的模式、商业目的、交易定价机制、各笔具体购销交易的发起、签约和执行流程、双方权利和义务、风险和收益承担等都应有更具体的规定，并注意抽取若干具体合同关注其具体的发起、签约和执行流程（例如，是三方共同谈判还是分别与上下游进行背对背谈判，分别签约；是否在没有签订销售合同的情况下就已签订采购合同以囤积货源；两个合同各自的定价机制等），作为事实证据予以佐证。
另外，还需要关注以前年度和本年度贸易业务的毛利率，关注是否因大宗商品市场行情波动而相应波动，是否因价格变动、备货等方面的原因发生过亏损等。
我们仍需提示项目组注意：证监会和国资委等监管机构近年来对“通过虚构交易、循环交易等方式人为做大经营规模，对无交易实质的‘空转’贸易以及变相融资行为确认收入”问题的关注程度较高，如果被审计单位存在此类情形，如果认可其按“总额法”确认收入和成本，则需注意获取充分、适当的审计证据表明购销业务属于互相独立的两笔交易，本企业在持有存货期间确实享有或承担其所有权上的主要风险和报酬，确实对存货具有实质控制权等。通过恰当使用总额法或净额法，恰当反映其业务模式（贸易商 vs 信息中介服务机构）以及其在该业务中享有和承担风险与报酬、权利与义务的情况。
如果企业不主动“囤货”，在下游客户有订单的情形下才向上游供应商采购，亮相交易的控制权转移几乎同时实现的，则表明企业并不具备对存货的控制权，应采用净额法。

提问人：jy03657116 时间：2021-04-12 10:42:00
陈版，追问一下：
补充背景：A公司金属贸易业务采购和销售是分别与供应商和销售方进行资金结算的。比如采购 1000 万，销售 1010 万，那么向采购方支付货款1000 万，从销售方收取货款 1010 万。
（ 1 ）如果出于谨慎考虑，将背景中A公司的金属贸易业务均采用净额法确认收入，那么在编制现金流量表时是用净额法还是总额法？
（ 2 ）如果用总额法，收支分别计入在经营活动的哪个明细项目？

回答人：chenyiwei
现金流量表仍按总额法反映。将除了收入以外的其他部分按收到、支付其他与经营活动有关现金处理。